臺灣臺中地方法院刑事判決　　　　　　　　　　　　　九十四年度訴字第一三八號
　　公　訴　人　臺灣臺中地方法院檢察署檢察官
　　被　　　告　乙○○
　　指定辯護人　本院公設辯護人甲○○
右列被告因毒品危害防制條例等案件，檢察官提起公訴（九十三年度偵字第二一四六
一號、九十三年度偵字第二一五二九號），判決如左：
    主    文
乙○○共同持有第二級毒品，處有期徒刑壹年陸月。扣案之第二級毒品大麻肆拾包（
驗餘淨重壹貳捌點玖玖公克，空包裝重壹柒貳點伍壹公克），沒收銷燬之。又後備
軍人意圖避免召集處理，居住處所遷移，無故不依規定申報，致使點閱召集令無法送
達，處有期徒刑月。應執行有期徒刑壹年柒月。扣案之第二級毒品大麻肆拾包（驗
餘淨重壹貳捌點玖玖公克，空包裝重壹柒貳點伍壹公克），沒收銷燬之。
    犯罪事實
一、乙○○於民國九十三年十一月八日或九日某時許，在其臺中市西區中興四巷三三
    號四樓租屋處樓下，因姓名年籍不詳綽號「Ｊｅｆｆ」之外籍成年男子寄放第二
    級毒品大麻四十包（驗餘淨重一二八三‧九九公克，空包裝重一七二‧五一公克
    ），即基於與綽號「Ｊｅｆｆ」之外籍成年男子共同持有第二級毒品之犯意聯絡
    ，同意受寄該四十包大麻，並將之置於臺中市中興四巷三三號四樓租屋處，而與
    綽號「Ｊｅｆｆ」之外籍成年男子共同持有上開毒品，嗣於九十三年十二月六日
    十八時許，經警在其臺中市西區中興四巷三三號四樓租屋處查獲，並扣得上開第
    二級毒品大麻四十包（驗餘淨重一二八三‧九九公克，空包裝重一七二‧五一公
    克）及綽號「Ｊｅｆｆ」外籍成年男子所有之磅秤一個、分裝袋一批、無線對講
    機二台。
二、乙○○原設籍於臺中市○○區○○里○○路○段一二○之四號，係臺中市後備司
    令部列管後備軍人，明知居住處所遷移，應依戶籍法規定辦理申報，竟意圖避免
    點閱召集，於民國八十八年十月間不詳時間遷出上開處所，未依戶籍法規定辦理
    申報，致使臺中市後備司令部所發，由臺中市警察局第六分局何安派出所員警黃
    文政於九十三年十月二十三日多次前往該處送達，指定應於九十三年十一月九日
    八時，前往臺中縣烏日鄉○○村○○路○段五○二號成功嶺南營區報到之精誠第
    九五一一之二號點閱召集令無法送達。
三、案經臺中市警察局第六分局報請及臺中市後備司令部移送臺灣臺中地方法院檢察
    署檢察官偵查起訴。
    理    由
一、訊據被告乙○○對於右揭時地受綽號「Ｊｅｆｆ」之外籍成年男子寄放而共同持
    有第二級毒品，嗣經警查獲，及其遷出臺中市○○區○○里○○路○段一二○之
    四號之原戶籍地，未依規定申報，致使點閱召集令無法送達，而未依規定報到等
    事實，均坦承不諱，並有照片三張、點閱召集令、召集令交付通知書各一份在卷
    可稽，復有扣案之大麻四十包可資佐證，而扣案之物品經送法務部調查局檢驗結
    果，確係第二級毒品大麻（驗餘淨重一二八三‧九九公克，空包裝重一七二‧五
    一公克），此有法務部調查局九十四年一月十日調科壹字第一二○○一五一三○
    號鑑定通知書一份在卷可稽，被告自白核均與事實相符。事證明確，其犯行堪以
    認定。
二、核被告所為，係犯毒品危害防制條例第十一條第二項之持有第二級毒品罪及妨害
    兵役治罪條例第十條第三項、第一項第三款之罪，應依妨害兵役治罪條例第六條
    第二項之規定論科。公訴人雖以被告所遭查獲之第二級大麻數量龐大，且同時又
    查獲有磅秤一個、分裝袋一批、無線對講機二台等物品為由，認被告所為應係犯
    毒品危害防制條例第五條第一項之意圖販賣而持有第一級毒品罪嫌等語。然查，
    持有毒品原因除用以販售外，或為自己施用、或為受人所託寄放，原因不一而足
    ，且持有毒品數量多寡亦可能基於個人財力或取得難易而有不同，而構成「意圖
    販賣而持有毒品罪」之情形，係限於「非以營利販賣為目的而持有，嗣起意販賣
    者」而言，而起意販賣之意圖，係指意欲期望販售他人以圖利之主觀心態，實不
    能僅以「持有毒品數量之多寡」，作為推論證明是否被告有於持有毒品後「起意
    販賣意圖」之唯一參考標準，意即「非以營利販賣為目的而持有數量較多之毒品
    」與「意圖販賣而持有」應有所區別。本件被告否認有意圖販賣之事實，復查無
    任何被告欲販賣大麻之情形，則無從認定被告確有「起意販賣之意圖」，尚難以
    其持有數量較多之大麻，即逕論以意圖販賣而持有第二級大麻罪，是被告所為應
    係犯毒品危害防制條例第十一條第二項之持有第二級毒品罪，公訴人之起訴法條
    ，容有未洽，惟其基本社會事實相同，起訴法條應予變更。被告與姓名年籍不詳
    綽號「Ｊｅｆｆ」之外籍成年男子間具有犯意聯絡及行為分擔，為共同正犯。被
    告所犯持有第二級毒品罪及妨害兵役治罪條例第十條第三項、第一項第三款之罪
    間，犯意各別，罪名不同，應予分論併罰。又被告所持有第二級毒品之淨重達一
    二八三‧九九公克，有前開法務部調查局鑑定通知書一份在卷可按，其所持有之
    第二級毒品已超過行政院九十三年一月七日院臺法院字第○九三○○八○五五一
    號令公布之「轉讓持有毒品加重其刑之數量標準」第二條第一項第二款，即第二
    級毒品淨重十公克以上，應依毒品危害防制條例第十一條第四項加重其刑至二分
    之一。爰審酌被告並無前科，其持有大麻毒品之犯罪動機、目的、手段、生活狀
    況、智識程度、持有之大麻數量，所造成社會可能之危害甚重，又其因工作原因
    而遷移居住處所，無故不依規定申報，致使點閱召集令無法送達，影響國家兵役
    制度及後備軍人召集制度之有效運作，惟被告犯後均坦承犯行，犯罪後態度良好
    等一切情狀，分別量處如主文所示之刑，並定其應執行之刑。扣案之第二級毒品
    大麻四十包（驗餘淨重一二八三‧九九公克，空包裝重一七二‧五一公克），為
    毒品危害防制條例第二條第二項第二款所稱之第二級毒品，應依毒品危害防制條
    例第十八條第一項前段之規定諭知沒收銷燬之。至扣案之磅秤一個、分裝袋一批
    、無線對講機二台，被告供稱係綽號「Ｊｅｆｆ」之外籍成年男子所寄放，非綽
    號「Ｊｅｆｆ」之外籍成年男子與被告共同犯本件持有第二級毒品罪所必用之物
    ，爰不予宣告沒收，附此敘明。
據上論結，應依刑事訴訟法第二百九十九條第一項前段、第三百條，毒品危害防制條
例第十一條第二項、第四項、第十八條第一項前段，妨害兵役治罪條例第十條第三項
、第一項第三款、第六條第二項，刑法第十一條、第二十八條、第五十一條第五款，
判決如主文。
中      華      民      國      九十四      年      三      月    四    日
                                  臺灣臺中地方法院刑事第六庭
                                      審判長法  官  簡  源  希
                                            法  官  鄧  敏  雄
                                            法  官  戴  博  誠
右正本證明與原本無異。
如不服本判決，應於送達後十日內向本院提出上訴狀（須附繕本），上訴於臺灣高等
法院臺中分院。
                                            書記官
中      華      民      國      九十四      年      三      月    四    日
【附錄論罪科刑法條】
毒品危害防制條例第十一條第二項：
持有第二級毒品者，處二年以下有期徒刑、拘役或新台幣三萬元以下罰金
妨害兵役治罪條例第六條第二項：
意圖避免教育召集或勤務召集，而有下列行為之一者，處三年以下有期徒刑：
一、捏造免役、除役、轉役或免除召集原因者。
二、毀傷身體者。
三、拒絕接受召集令者。
四、應受召集，無故逾應召期限二日者。
五、使人頂替本人應召者。
無故不參加點閱召集，或意圖避免點閱召集，而有前項第一款至第三款及第五款行為
之一者，處一年以下有期徒刑、拘役或科新臺幣九萬元以下罰金。
國民兵為避免應召集輔助軍事勤務犯第一項之罪者，處三年以下有期徒刑。
妨害兵役治罪條例第十條第一項第三款、第三項：
後備軍人意圖避免召集處理有下列行為之一者，處一年以下有期徒刑、拘役或科新臺
幣九萬元以下罰金：
一、離營歸鄉無故不依規定報到，或重複申報戶籍者。
二、拒絕依規定調查，或體格檢查不到者。
三、居住處所遷移，無故不依規定申報者。
國民兵犯前項第三款之罪者，處六月以下有期徒刑、拘役或科新臺幣三萬元以下罰金
。
後備軍人犯第一項之罪或國民兵犯前項之罪，致使召集令無法送達者，以意圖避免召
集論；分別依第五條或第六條科刑。
